臺灣屏東地方法院民事判決
111年度屏簡字第309號
原      告  林茂蒼  

訴訟代理人  張淑珠  
被      告  林麗玉  
訴訟代理人  林泓村  
上列當事人間請求拆屋還地事件，本院於民國111年11月24日言
詞辯論終結，判決如下：
    主      文
原告之訴駁回。
訴訟費用由原告負擔。
    事實及理由
一、按訴狀送達後，原告不得將原訴變更或追加他訴。但有下列
    各款情形之一者，不在此限：請求之基礎事實同一者，民事
    訴訟法第255條第1項第2款定有明文。查原告起訴聲明：被
    告應將占用門牌號碼屏東縣○○市○○路000巷0號房屋鐵架拆除
    （見本院卷第9頁），惟未特定該鐵架占用原告土地之面積
    為若干，雖經本院於訴訟進行中偕同兩造至現場確認鐵架之
    占用範圍，仍因該鐵架占用之範圍無法投影測量致無從特定
    拆除之範圍、面積，原告爰將更正聲明為：㈠被告應給付原
    告損害賠償新臺幣（下同）140,000元；㈡請求被告應將其3
    樓鐵皮屋臨原告房屋部分退縮0.1公尺處設置圍牆（見本院
    卷第127、135頁）。經查，原告所為之變更，係基於原告主
    張被告占用原告所有門牌號碼屏東縣○○市○○路000巷0號房屋
    牆面，侵害原告所有權行使之同一基礎事實，則依上開規定
    ，原告訴之變更應屬合法。
二、原告主張：屏東縣○○市○○段000地號土地（下稱A地）及其上
    同段837建號建物（即門牌號碼屏東縣○○市○○路000巷0號房
    屋，下稱A屋）為原告所有，被告則為門牌號碼屏東縣○○市○
    ○路000巷0號房屋（下稱B屋）之所有權人，未料被告竟於B
    屋增建3樓鐵皮部分，並使用A屋牆面而無權占用A地上空，
    致A屋1至3樓外牆及地面磁磚出現裂痕而毀損，就被告無權
    占用A地上空部分，被告應給付120,000元相當租金之不當得
    利，就毀損A屋1至3樓外牆部分，被告應賠償原告所受損害2
    0,000元，且應將B屋3樓鐵皮屋與A屋相鄰部分退縮0.1公尺
    處設置圍牆，以策安全，爰依法提起本件訴訟等語，並聲明
    ：㈠被告應給付原告損害賠償140,000元；㈡請求被告應將其3
    樓鐵皮屋臨原告房屋部分退縮0.1公尺處設置圍牆。
三、被告則以：伊固然有在3樓加蓋鐵皮建物，但係自B屋2樓垂
    直向上延伸搭建，並未占用A地上空或A屋牆面，先前兩造於
    民國109年12月24日在屏東縣屏東市調解委員會成立調解時
    ，原告即以房屋毀損為由向被告索賠50,000元，當時被告係
    基於鄰居應和睦相處之考量同意賠償，伊認為原告不得再一
    直爭執等語，資為抗辯，並聲明：原告之訴駁回。
四、得心證之理由：
　㈠原告請求被告給付120,000元部分：
　⒈所有人對於無權占有或侵奪其所有物者，得請求返還之。對
    於妨害其所有權者，得請求除去之。有妨害其所有權之虞者
    ，得請求防止之，民法第767條第1項定有明文。次按當事人
    主張有利於己之事實者，就其事實有舉證之責任，民事訴訟
    法第277條前段有明文規定。本件原告主張A土地為其所有，
    B地及其上B屋則為被告所有，為兩造所不爭執（見本院卷第
    105頁），惟被告既否認占有A地，自應由原告對被告占有A
    地之事實負舉證責任。
　⒉原告主張上情固據其提出B屋屋內照片為憑（見本院卷第15、
    93頁），且被告亦自承該照片內之鋼架係伊搭設等語，然尚
    不足推認被告確有以鋼架占用原告土地之事實，且經本院於
    111年7月26日會同兩造與屏東縣屏東地政事務所測量人員履
    勘B屋3樓時，原告當場指明被告有以鐵皮、裝潢等物件占用
    A屋牆面，惟原告所指該鐵皮均位於B屋3樓內，並未突出於B
    屋之圍牆而水平向外延伸至A地上空，至原告雖主張仍有部
    分裝潢緊鄰A屋牆面，然依本院現場目視及照片所示，均未
    見於原告所指之處有何延伸至A屋之裝潢（見本院卷第121、
    123頁）。本院審酌原告所指應拆除、占用A屋牆面之物均位
    於B屋牆面內側，衡諸常情倘B屋坐落範圍並未占用A地，則
    自B屋坐落基地垂直延伸向上搭建之鐵皮或其他屋內物件，
    均無占用鄰地即A地之可能，則被告屋內之鐵皮確無占用A屋
    牆面之情事，應堪認定。原告既不能證明被告占用A地或A屋
    牆面，自未受有利益，原告以被告係無權占有請求被告給付
    相當於租金之不當得利，當非可採。
　㈡原告請求被告給付20,000元部分：
　⒈按因故意或過失，不法侵害他人之權利者，負損害賠償責任
    ，民法第184條第1項前段定有明文。是以，侵權行為損害賠
    償請求權之發生，以有故意或過失不法侵害他人之權利為成
    立要件，若行為人之行為無故意或過失，即無賠償之可言；
    若無實際損害發生亦無賠償之可言；並以損害之發生及有責
    任原因之事實，二者之間，有相當因果關係為成立要件。故
    原告所主張損害賠償之債，如不合於此項成立要件者，即難
    謂有損害賠償請求權存在。申言之，侵權行為之成立，應具
    備加害行為、侵害權利、行為不法、致生損害、相當因果關
    係、行為人具責任能力及行為人須有故意或過失等要件，若
    任一要件有所欠缺，即無侵權行為責任之可言，且原告應就
    上開要件負舉證責任。原告固主張被告應就A屋1至3樓外牆
    及地面磁磚毀損部分負損害賠償責任，並提出房屋照片為證
    （見本院卷第87至93頁），惟為被告所否認，並以前詞置辯
    ，原告應就上開要件負舉證責任。
　⒉查原告先於本院111年8月25日主張被告之鋼筋壁虎釘於被告
    牆面，損害原告牆面並造成裂痕等語（見本院卷第137頁）
    ，後又改稱係被告於98至99年間建屋導致原告圍牆出現裂痕
    （見本院卷第210頁），就原告究係以何加害行為致A屋牆面
    出現裂痕，前後已有矛盾。而原告亦自承A屋係於80年間興
    建等語，且有A屋之第一類登記謄本可參（見本院卷第31頁
    ），則自A屋興建完畢迄今已使用近27年，房屋外牆、磁磚
    等物因長期使用、風雨天災等因素而出現裂痕、受損之情形
    亦所在多有，尚難逕以A屋受損部分與B屋相鄰，且B屋曾經
    改建或裝修等節，即認該損毀部分係被告即B屋所有權人所
    致，而原告未就此部分聲請其他證據調查，亦未舉證證明被
    告有該當侵權行為成立之要件，揆諸上開說明，尚無從認定
    被告應就原告房屋1至3樓外牆、地面磁磚裂痕受損一事負損
    害賠償責任，則原告請求被告給付2萬元部分，亦難認有據
    。
　㈢原告請求被告設置圍牆部分：
　　按所有人，於法令限制之範圍內，得自由使用、收益、處分
    其所有物，並排除他人之干涉；土地所有權，除法令有限制
    外，於其行使有利益之範圍內，及於土地之上下民法第765
    條、第773條分別定有明文。原告固主張被告應於B屋3樓臨A
    屋部分，向A屋內側退縮0.1公尺設置圍牆等語，然觀A、B二
    屋之相對位置及各自坐落之土地，B屋坐落之屏東縣○○市○○
    段000地號土地為被告所有，則被告於法令之限制內，自得
    自由使用、收益、處分該土地之上、下，而原告請求被告設
    置圍牆之主張，顯已妨礙被告就B地所有權之圓滿行使，且
    別無其他法律之依據，是原告此部分之請求，應屬無據。
五、綜上所述，原告依民法第179條、第184條等規定請求被告給
    付140,000元並設置圍牆，均無理由，應予駁回。
六、本件事證已臻明確，兩造其餘陳述及攻擊防禦方法核與判決
    結果不生影響，爰不逐一論述，附此敘明。
七、訴訟費用負擔之依據︰民事訴訟法第78條。
中　　華　　民　　國　　111 　年　　12　　月　　8 　　日
                  屏東簡易庭  法  官  彭聖芳
正本係照原本作成。
如對判決上訴，須於判決送達後20日內向本院提出上訴狀，其未
表明上訴理由者，應於提出上訴後20日內向本院補提理由書狀（
均須按他造當事人之人數附繕本）。
如委任律師提起上訴者，應一併繳納上訴審裁判費。
中　　華　　民　　國　　111 　年　　12　　月　　8 　　日
                              書記官　謝鎮光